【裁判字號】    99,訴,2075
【裁判日期】    990923
【裁判案由】    毒品危害防制條例
【裁判全文】
臺灣板橋地方法院刑事判決              99年度訴字第2075號
公  訴  人  臺灣板橋地方法院檢察署檢察官
被      告  甲○○
上列被告因違反毒品危害防制條例案件，經檢察官提起公訴（99
年度毒偵字第4447號），本院判決如下：
    主  文
甲○○犯施用第一級毒品罪，累犯，處有期徒刑玖月。
    事  實
一、甲○○曾因煙毒、麻醉藥品及竊盜等案件經判決應執行有期
    徒刑6 年2 月確定，於民國86年3 月28日假釋出監付保護管
    束，後經撤銷假釋並入監執行殘刑5 年3 月20日，於94年10
    月29日因縮刑期滿執行完畢出監；又於89年間，因施用毒品
    案件，經本院以89年度毒聲字第3815號裁定送觀察、勒戒後
    ，因認有繼續施用毒品之傾向，再經本院裁定令入戒治處所
    施以強制戒治，復經本院裁定停止戒治付保護管束，於89年
    12月26日因停止其處分出所，嗣於90年6 月29日期滿前未經
    撤銷上開保護管束，視為強制戒治執行完畢，並由臺灣板橋
    地方法院檢察署檢察官以90年度戒毒偵字第428 號為不起訴
    處分確定；另於96年間，復因施用毒品案件，經本院以96年
    度毒聲字第372 號裁定送觀察、勒戒並經通緝到案執行後，
    因認有繼續施用毒品之傾向，再經本院以96年度毒聲字第20
    30號裁定令入戒治處所施以強制戒治，於97年7 月21日因停
    止處分執行出監，並由臺灣板橋地方法院檢察署檢察官以97
    年度戒毒偵字第474 號不起訴處分確定；再於98年9 月5 日
    18時35分許，為警查獲採尿時回溯26小時內某時，因施用第
    一級毒品案件，經本院以99年度訴字第70號判處有期徒刑8
    月，嗣因不服提起上訴，經臺灣高等法院於99年8 月31日以
    99年度上訴字第1828號判處駁回上訴（尚未確定）；詎其不
    知悔改，於上開所示第二次強制戒治執行完畢釋放後5 年內
    ，曾為施用毒品犯行並經法院判刑，復基於施用第一級毒品
    海洛因之犯意，於99年4 月12日23時許，在臺北縣三重市某
    處，以針筒注射之方式施用第一級毒品海洛因1 次。嗣於99
    年4 月13日9 時20分許，在臺北市○○區○○街100 號前為
    警查獲，並經甲○○同意後採集尿液檢驗，送驗結果呈鴉片
    類陽性反應，而查悉上情。
二、案經臺北市政府警察局萬華分局移送臺灣板橋地方法院檢察
    署檢察官偵查起訴。
    理  由
一、上開犯罪事實，業經被告甲○○於本院最後一次審理時自白
    甚詳；而被告經警於採集其尿液檢體送驗結果，呈鴉片類陽
    性反應一節，亦有臺灣尖端先進生技醫藥股份有限公司濫用
    藥物檢驗報告（檢體編號：042094）、臺北市政府警察局偵
    辦毒品案件尿液檢體委驗單在卷可稽。足徵被告上開任意性
    自白核與事實相符，而堪採信，資為斷罪科刑之基礎。被告
    有事實欄所載施用毒品前科，有本院被告前案紀錄表附卷可
    查，被告於觀察、勒戒或強制戒治執行完畢釋放後，5 年內
    再犯本件施用毒品案件，即屬毒品危害防制條例第23條第2
    項所稱「5 年內再犯」之情形，檢察官自應依法追訴。綜上
    ，本件事證明確，被告犯行堪以認定，應依法論科。
二、查海洛因屬毒品危害防制條例第2 條第2 項第1 款所稱之第
    一級毒品，核被告甲○○施用海洛因之行為，係違反該條例
    第10條第1 項之施用第一級毒品罪。被告持有海洛因進而施
    用，其持有之低度行為，應為施用之高度行為所吸收，不另
    論罪。又被告有如事實欄所載犯罪科刑及有期徒刑執行完畢
    情形，有臺灣高等法院被告前案紀錄表在卷可稽，其於有期
    徒刑執行完畢後5 年以內，故意再犯本件最重本刑為有期徒
    刑以上之罪，應依刑法第47條第1 項之規定論以累犯，並加
    重其刑。審酌被告業經觀察、勒戒及強制戒治之矯治程序，
    並由臺灣板橋地方法院檢察署檢察官分別以90年度戒毒偵字
    第428 號、97年度戒毒偵字第474 號為不起訴處分確定；且
    前於98年9 月5 日間，因施用第一級毒品案件，經本院以99
    年度訴字第70號判處有期徒刑8 月，嗣因不服提起上訴，經
    臺灣高等法院於99年8 月31日以99年度上訴字第1828號駁回
    上訴，有上開前案紀錄表及判決書各1 份在卷可查，竟不知
    警惕，再犯本案，顯見其不思悔改，自制力亦顯不佳。又被
    告雖於本院審理時陳稱其參加減害計畫（即美沙冬替代療法
    ），惟按違反毒品危害防制條例第10條之罪者，「於犯罪未
    發覺前」，自動向行政院衛生署指定之醫療機構請求治療，
    醫療機構免將請求治療者送法院或檢察機關。依前項規定「
    治療中」經查獲之被告或少年，應由檢察官為不起訴處分或
    由少年法院為不付審理之裁定，但以一次為限，毒品危害防
    制條例第21條第1 項、第2 項定有明文。而上開條例第21條
    第2 項所稱「依前項規定治療中經查獲」，係指依該條第1
    項規定，犯同條例第10條之罪者，於犯罪未發覺前，自動向
    行政院衛生署指定之醫療機構請求治療，而於治療中始經查
    獲該項未發覺之犯罪而言，至於治療完畢後再犯施用毒品之
    罪而被查獲者，並不包括在內。是本件被告在本院審理時，
    辯稱其於98年12月11日至99年1 月5 日止，曾在聯合醫院昆
    明院區接受美沙冬替代治療等情，此有被告庭呈該院99年1
    月5 日北市衛醫字第0101090517號診斷證明書1 份附卷可參
    ，然被告係於99年4 月12日23時許再為本件犯行，顯屬於治
    療完畢後再犯施用毒品之罪而被查獲，核與毒品危害防制條
    例第21條第1 項、第2 項所規定之要件不符，自難獲寬待；
    惟施用毒品行為於本質上係屬自我戕害行為，反社會性之程
    度應屬較低，另被告犯罪後已於本院審理時坦承犯行等一切
    情狀，爰量處如主文所示之刑。
三、據上論斷，依刑事訴訟法第299 條第1 項前段，毒品危害防
    制條例第10條第1 項、毒品危害防制條例第23條第2 項，刑
    法第11條前段、第47條第1 項，判決如主文。
本案經檢察官張瑞玲到庭執行職務。
中    華    民    國    99    年    9     月    23    日
                  刑事第十六庭   審判長法  官  王偉光
                                       法  官  魏俊明
                                       法  官  蘇揚旭
上列正本證明與原本無異。
如不服本判決，應於判決送達後10日內敘明上訴理由，向本院提
出上訴狀 (應附繕本) ，上訴於臺灣高等法院。其未敘述上訴理
由者，應於上訴期間屆滿後20日內向本院補提理由書「切勿逕送
上級法院」。
                                       書記官  李郁禎
中    華    民    國    99    年    9     月    24    日
附錄本案論罪科刑法條全文：
毒品危害防制條例第10條
施用第一級毒品者，處6月以上5年以下有期徒刑。
施用第二級毒品者，處3年以下有期徒刑。

司法院資訊處製作；財團法人民間司法改革基金會備份。
